臺灣臺東地方法院刑事判決
                                     109年度金訴字第16號
公  訴  人  臺灣臺東地方檢察署檢察官
被      告  蘇柏勳



上列被告因違反洗錢防制法等案件，經檢察官提起公訴（109年
度偵緝字第116號），及移送併辦（109年度偵字第1823號），本
院判決如下： 
    主  文
蘇柏勳幫助犯詐欺取財罪，處有期徒刑參月，如易科罰金，以新
臺幣壹仟元折算壹日。緩刑參年，並應依如附表所示之內容賠償
郭舫岑、陳冠陵。
    事  實
一、蘇柏勳明知金融機構帳戶係個人理財之重要工具，為攸關個
    人財產、信用之表徵，如將金融機構帳戶之存摺、提款卡及
    密碼提供予不熟悉之他人使用，將可能遭詐欺集團成員作為
    詐欺被害人並指示被害人匯入帳戶之用，且依其社會經驗及
    智識程度當可預見將自己所有存款帳戶提款卡及密碼提供予
    他人使用，有被犯罪集團利用作為詐財轉帳匯款等犯罪工具
    之虞，竟仍基於幫助詐欺取財之不確定故意，於民國109年2
    月11日晚上6時許前某時，在不詳地點，與詐欺集團成員約
    定以每個帳戶每月報酬新臺幣（下同）1萬至3萬元之代價，
    將其名下中華郵政股份有限公司帳號00000000000000號帳戶
    （下稱系爭帳戶）之提款卡及密碼交寄予詐欺集團成員使用
    。嗣該詐欺集團成員取得系爭帳戶之提款卡及密碼後，即意
    圖為自己不法之所有，基於詐欺取財之犯意聯絡而為下列行
    為：
  ㈠於109年2月11日晚上6時23分許，撥打電話予郭舫岑，佯稱恐
    遭詐欺需以網路銀行APP操作解除，致郭舫岑陷於錯誤，依
    指示於同日晚上7時20分許轉帳4萬9,987元至系爭帳戶，旋
    即遭詐欺集團成員提領一空。
  ㈡於109年2月11日晚上6時2分許，撥打電話予陳冠陵，佯稱客
    戶資料設定有誤，需操作網路銀行APP核對帳戶，致陳冠陵
    陷於錯誤，依指示於同日晚上7時20分許及同日晚上7時24分
    許先後轉帳4萬9,987元、4萬9,988元至系爭帳戶，旋即遭詐
    欺集團成員提領一空。
二、案經郭舫岑訴由臺東縣警察局成功分局報告臺灣臺東地方檢
    察署檢察官偵查起訴，及陳冠陵訴由桃園市政府警察局桃園
    分局報告臺灣桃園地方檢察署陳請臺灣高等檢察署檢察長核
    轉臺灣臺東地方檢察署檢察官偵查起訴。
    理  由
壹、按被告以外之人於審判外之陳述，雖不符刑事訴訟法第159
    條之1至之4等4條之規定，而經當事人於審判程序同意作為
    證據，法院審酌該言詞陳述或書面陳述作成時之情況，認為
    適當者，亦得為證據；當事人、代理人或辯護人於法院調查
    證據時，知有刑事訴訟法第159條第1項不得為證據之情形，
    而未於言詞辯論終結前聲明異議者，視為有前項之同意，同
    法第159條之5定有明文。查本判決所引用被告蘇柏勳以外之
    人於審判外之言詞或書面陳述，雖均屬傳聞證據，惟檢察官
    、被告於本院言詞辯論終結前均不爭執其證據能力（見本院
    卷第96頁、第128頁至第132頁），本院審酌上開證據資料製
    作時之情況，尚無違法不當之瑕疵，亦認為以之作為證據應
    屬適當，依上開規定均有證據能力。另其他非供述證據部分
    ，本院於審判期日，依各該證據不同之性質，以提示或告以
    要旨等法定調查方法逐一調查，並使當事人表示意見，本院
    亦查無法定證據取得禁止或證據使用禁止之情形，故認所引
    用各項證據資料，均具有證據能力。
貳、實體部分
一、上開犯罪事實，業據被告於準備程序及本院審理時均坦承不諱（見本院卷第96頁、第132頁至第133頁），核與證人即告訴人郭舫岑、陳冠陵於警詢時之指訴相符（證人郭舫岑部分見警一卷第3頁至第4頁，證人陳冠陵部分見偵四卷第25頁至第30頁），復有內政部警政署反詐騙諮詢專線紀錄表-郭舫岑、臺南市政府警察局第六分局大林派出所受理詐騙帳戶通報警示簡便格式表-郭舫岑、金融機構聯防機制通報單、臺南市政府警察局第六分局大林派出所受理刑事案件報案三聯單-郭舫岑、臺南市政府警察局第六分局大林派出所受理各類案件紀錄表-郭舫岑、網路銀行交易明細表翻拍照片、中華郵政股份有限公司客戶歷史交易清單-蘇柏勳（109/2/11至109/2/13）、告訴人郭舫岑郵局金融卡影本、中華郵政股份有限公司109年4月8日儲字第1090084270號函、以局號帳號查詢客戶基本資料-蘇柏勳、中華郵政股份有限公司客戶歷史交易清單-蘇柏勳（109/01/01至109/02/15）、蘇柏勳之郵局存簿封面及內頁影本、內政部警政署反詐騙諮詢專線紀錄表-陳冠陵、臺北市政府警察局萬華分局西門町派出所受理詐騙帳戶通報警示簡便格式表-陳冠陵、金融機構聯防機制通報單、165專線協請金融機構暫行圈存疑似詐欺款項通報單、臺北市政府警察局萬華分局西門町派出所刑案照片、中華郵政股份有限公司109年4月16日儲字第1090092781號函、中華郵政股份有限公司109年10月15日儲字第1090263672號函、查詢存簿變更資料及提款密碼錯誤紀錄-蘇柏勳、查詢金融卡變更資料-蘇柏勳、中華郵政股份有限公司客戶歷史交易清單-蘇柏勳（104/10/01至109/10/12）各1份可稽（見警一卷第5頁至第10頁、第13頁、第15頁至第16頁，偵一卷第11頁、第13頁、第15頁，偵二卷第29頁，偵四卷第31頁至第32頁、第35頁、第37頁、第41頁、第45頁至第49頁、第67頁，本院卷第43頁、第47頁、第49頁至第50頁、第53頁至第55頁），足徵被告任意性自白確與事實相符，本案事證明確，被告犯行洵堪認定，應予依法論科。
二、論罪科刑：
  ㈠按刑法上之幫助犯，係對於犯罪與正犯有共同之認識，而以幫助之意思，對於正犯資以助力，而未參與實施犯罪之行為者而言（最高法院88年度台上字第1270號判決意旨參照）。是如未參與實施犯罪構成要件之行為，且係出於幫助之意思提供助力，即屬幫助犯，而非共同正犯。本件被告與詐欺集團成員間並無共同實施詐欺取財犯罪之犯意聯絡或行為分擔，僅基於幫助詐欺取財之犯意，將系爭帳戶之提款卡及密碼交寄予詐欺集團成員，嗣告訴人因遭詐欺集團成員詐欺而陷於錯誤並分別匯款至系爭帳戶，從而促成詐欺集團詐欺取財犯行之實現，是被告所為應係參與詐欺取財罪構成要件以外之行為，在無證據證明被告係以正犯之犯意參與犯罪之情形下，依上開說明，應認其所為係幫助犯而非正犯行為。
  ㈡是核被告所為，係犯刑法第30條第1項前段、第339條第1項之幫助詐欺取財罪。又被告所為係以幫助之意思，參與犯罪構成要件以外之行為，為幫助犯，惡性及違法情節較正犯輕微，依刑法第30條第2項規定，按正犯之刑減輕其刑。再被告係以一提供系爭帳戶之行為，幫助本案詐欺集團詐取告訴人，是其所為顯屬一行為觸犯數罪名之想像競合犯，依刑法第55條規定，應從一重處斷。又檢察官以臺灣臺東地方檢察署109年8月7日東檢松黃109偵1823字第1099011100號函檢卷移送併辦意旨書關於告訴人陳冠陵遭詐欺之犯罪事實，核與業經起訴之犯罪事實有裁判上一罪關係，自為起訴效力所及，應由本院予以審理，附此敘明。
　㈢至於公訴意旨另認：被告明知國內社會上層出不窮之詐欺集
    團或不法份子為掩飾其不法行徑，隱匿其不法所得，避免執
    法人員之追究及處罰，常蒐購並使用他人帳戶，進行存提款
    與轉帳等行為，在客觀上可以預見一般取得他人帳戶或門號
    使用之行徑，常與施行財產犯罪所需有密切關聯，竟基於幫
    助掩飾特定犯罪所得之去向之不確定故意，提供系爭帳戶，
    因認被告尚涉刑法第30條第1項及洗錢防制法第14條第1項之
    幫助洗錢罪嫌等語。惟查：
　⒈按行為人提供金融帳戶提款卡及密碼予不認識之人，非屬洗
    錢防制法第2條所稱之洗錢行為，不成立同法第14條第1項一
    般洗錢罪之正犯；如行為人主觀上認識該帳戶可能作為收受
    及提領特定犯罪所得使用，他人提領後即產生遮斷資金流動
    軌跡以逃避國家追訴、處罰之效果，仍基於幫助之犯意而提
    供，應論以幫助犯同法第14條第1項之一般洗錢罪（最高法
    院108年度台上大字第3101號裁定主文參照）。承此，行為
    人於提供帳戶時，主觀上除須預見該帳戶可能作為收受及提
    領特定犯罪所得使用，尚須就「他人提領後即產生遮斷資金
    流動軌跡以逃避國家追訴、處罰之效果」有所預見，而仍基
    於幫助之犯意而提供，始成立刑法第30條第1項及洗錢防制
    法第114條第1項之幫助洗錢罪。
　⒉訊據被告就此辯稱：伊提供帳戶時真的不知道可能遭詐欺集團拿去洗錢等語。而我國教育及媒體數十年來雖對提供帳戶予不詳人士恐構成幫助詐欺罪多有宣導，惟鮮有就上開行為可能造成「他人提領後產生遮斷資金流動軌跡以逃避國家追訴、處罰之效果」而構成洗錢罪為教育，實務見解就上開行為是否構成洗錢罪復多有分歧，迄109年12月16日始由最高法院大法庭統一見解；考量被告之教育程度僅高中畢業、從事綁鋼筋工作（見本院卷第135頁），依其智識及社會經驗實難期被告就提供系爭帳戶可能導致「他人提領後產生遮斷資金流動軌跡以逃避國家追訴、處罰之效果」有所預見，自難認被告係基於為幫助掩飾、隱匿犯罪所得之犯意為上揭提供之行為。是以，被告就其提供帳戶之行為可能遭詐欺集團用以掩飾、隱匿犯罪所得欠缺認識，而無幫助洗錢之故意，自難併依幫助洗錢罪論處，此部分本應依刑事訴訟法第301條第1項之規定諭知無罪，惟因公訴人認此部分與前開論罪科刑部分，有想像競合犯之裁判上一罪關係，爰不另為無罪之諭知，併此敘明。
  ㈣爰以行為人之責任為基礎，審酌被告明知率爾提供金融帳戶資料供欠缺信賴關係之人使用，極可能使金融帳戶淪為犯罪工具，仍將其所有之系爭帳戶之提款卡及密碼交寄予素未謀面、不具信賴關係之人使用，致使告訴人遭到詐欺而匯款至其所有之系爭帳戶，已生危害於交易安全及金融秩序，同時亦增添國家查緝犯罪之難度；併考量本案匯款至系爭帳戶之告訴人共2人，受害金額共計14萬9,962元，且被告尚未與告訴人2人和解或賠償其等損害，所為難認可取；惟念被告於準備程序及審理中尚知坦承犯行，態度尚可，且無前科，素行良好，有臺灣高等法院被告前案紀錄表在卷可佐（見本院卷第119頁），並有意依其能力分期按月給付5,000元，以彌補告訴人2人之損害；及其自陳高中畢業之智識程度，現為綁鋼筋工人，月收入約5萬至6萬元，另需扶養母親（見本院卷第135頁），復斟酌告訴人2人對被告賠償之意見（見本院卷第81頁至第83頁），及檢察官、被告、告訴人2人就科刑範圍之意見等一切情狀，量處如主文所示之刑，併諭知易科罰金之折算標準，以資懲儆。
  ㈤末查，被告未曾因故意犯罪，受有期徒刑以上刑之宣告，此
    有臺灣高等法院被告前案紀錄表1份附卷可稽，其因一時失
    慮，致罹刑章，惟犯後已坦承犯行，且有意以前述方式賠償
    告訴人損害，本院衡酌上情，認被告經此偵審程序及科刑教
    訓後，應當知所警惕，信無再犯之虞，前開所宣告之刑以暫
    不執行為適當，爰依刑法第74條第1項第1款規定，諭知緩刑
    3年。再為期被告能記取教訓並確實賠償告訴人2人之損失，
    爰併依刑法第74條第2項第3款規定，命被告應依如附表所示
    之給付期限、方式及金額給付告訴人2人，以啟自新，並觀
    後效。至被告於緩刑期間若不履行此一負擔，且情節重大，
    足認原宣告之緩刑難收其預期效果，而有執行刑罰之必要者
    ，依刑法第75條之1第1項第4款之規定，得撤銷其緩刑宣告
    ，併此敘明。
三、另本案被告固將系爭帳戶之提款卡及密碼提供與詐欺集團成
    員遂行詐欺取財之犯行，惟依現存證據，無積極證據證明被
    告已實際獲取犯罪所得，即無依刑法沒收相關規定對被告犯
    罪所得宣告沒收或追徵之問題，附此敘明。
據上論斷，應依刑事訴訟法第299條第1項前段，刑法第30條第1
項前段、第2項、第339條第1項、第55條、第41條第1項前段、第
74條第1項第1款、第2項第3款，刑法施行法第1條之1第1項，判
決如主文。
本案經檢察官於盼盼提起公訴、檢察官周容移送併辦，檢察官莊
琇棋、於盼盼到庭執行職務。 
中　　華　　民　　國　　110 　年　　5 　　月　　31　　日
            刑事第三庭  審判長法  官  蔡立群
                              法  官  徐晶純 
                              法  官  鍾  晴       
以上正本證明與原本無異。
如不服本判決應於收受送達後20日內向本院提出上訴書狀，並應
敘述具體理由；其未敘述上訴理由者，應於上訴期間屆滿後20日
內向本院補提理由書（均須按他造當事人之人數附繕本）。「切
勿逕送上級法院」。告訴人或被害人對於本判決如有不服，請書
具不服之理由狀，請求檢察官上訴者，其上訴期間之計算係以檢
察官收受判決正本之日期為準。
                              書記官  黃健豪
中　　華　　民　　國　　110 　年　　5 　　月　　31　　日
附錄本案論罪科刑法條全文：
刑法第30條
幫助他人實行犯罪行為者，為幫助犯。雖他人不知幫助之情者，
亦同。
幫助犯之處罰，得按正犯之刑減輕之。

刑法第339條
意圖為自己或第三人不法之所有，以詐術使人將本人或第三人之
物交付者，處 5 年以下有期徒刑、拘役或科或併科 50 萬元以
下罰金。
以前項方法得財產上不法之利益或使第三人得之者，亦同。
前二項之未遂犯罰之。
附表
給付對象 應給付總金額               給付方式 郭舫岑 新臺幣貳萬肆仟玖佰玖拾肆元 自判決確定日之次月起，按月於每月二十五日前給付郭舫岑新臺幣貳仟伍佰元，至全部清償完畢為止，如有一期未給付，視為全部到期。上開款項應匯入郭舫岑指定之帳戶（帳號：000-00000000000000）。 陳冠陵 新臺幣肆萬玖仟玖佰捌拾捌元 自判決確定日之次月起，按月於每月二十五日前給付陳冠陵新臺幣貳仟伍佰元，至全部清償完畢為止，如有一期未給付，視為全部到期。上開款項應匯入陳冠陵指定之帳戶（帳號：000-0000000000000）。